【裁判字號】    98,訴緝,118
【裁判日期】    980724
【裁判案由】    毒品危害防制條例
【裁判全文】
臺灣臺北地方法院刑事判決             98年度訴緝字第118號
公  訴  人  臺灣臺北地方法院檢察署檢察官
被      告  甲○○
                    （現另案在臺灣臺北監獄執行中）
上列被告因違反毒品危害防制條例案件，經檢察官提起公訴（94
年度毒偵字第2791號），嗣被告於本院準備程序中就犯罪事實為
有罪之陳述，經合議庭裁定改行簡式審判程序，本院判決如下：
    主  文
甲○○連續施用第一級毒品，累犯，處有期徒刑拾月；又連續施
用第二級毒品，累犯，處有期徒刑伍月。應執行有期徒刑壹年。
    事  實
一、甲○○前因違反肅清煙毒條例案件，分經本院以87年度訴字
    第46號判決判處有期徒刑3年2月，臺灣高等法院以87年上訴
    字第493號駁回上訴確定，入監執行，於民國89年年11月10
    日縮短刑期假釋出監並付保護管束，於91年2月8日因撤銷假
    釋入監執行殘刑，於91年11月8日執行完畢。復因施用毒品
    案件，經依本院87年毒聲字第608號裁定送勒戒處所觀察、
    勒戒後，認無繼續施用毒品之傾向，由臺灣臺北地方法院檢
    署檢察官以87年度偵字第13843號為不起訴處分確定，又於
    90年間因施用毒品案件，經依本院90年度毒聲字第879號裁
    定送勒戒所觀察、勒戒後，認有繼續施用毒品之傾向，而經
    本院以90年度毒聲字第1426號裁定令入戒治處所施以強制戒
    治，後經戒治所評定合格，認無繼續戒治之必要，由本院以
    91年度毒聲字第276號裁定停止戒治，所餘戒治期間付保護
    管束，並於92年7月7日交付保護管束期滿未經撤銷。
二、甲○○仍不知悔改，另分別基於施用第一級毒品海洛因、第
    二級毒品甲基安非他命之概括犯意，自94年6月中旬某日起
    至同年月25日止，在臺北市○○○路○段55巷8弄11號住處，
    分別以將海洛因摻水注射之方式，施打第一級毒品海洛因；
    ，以將甲基安非他命置於吸食器內上燒烤吸食之方式，施用
    第二級毒品甲基安非他命，各平均約3至5天施用1次。嗣於
    94年6月7日因另案遭通緝到案，經檢察官命採尿送驗，始悉
    上情。
三、案經臺灣臺北地方法院檢察署檢察官自檢舉偵查起訴，經本
    院合議庭裁定以簡式審判程序審理。
    理  由
一、程序方面：
    被告甲○○所犯施用第一級毒品罪及施用第二級毒品罪，均
    非死刑、無期徒刑、最輕本刑為3年以上有期徒刑之罪，亦
    非高等法院管轄第一審案件，於準備程序進行中，被告先就
    被訴事實為有罪之陳述，經告知被告簡式審判程序之旨，並
    聽取檢察官、被告之意見後，本院合議庭裁定由受命法官進
    行簡式審判程序，是本件之證據調查，依刑事訴訟法第273
    條之2規定，不受同法第159條第1項、第161條之2、第16 1
    條之3、第163條之1及第164條至第170條規定之限制。
二、認定犯罪事實所憑證據及理由：
    上揭犯罪事實，業據被告於偵查及本院審理時坦承不諱，且
    被告於94年6月27日於偵查中所採集之尿液，經送憲兵司令
    部刑事鑑識中心以酵素免疫分析法及GC/MS氣相層析質譜儀
    法檢驗結果，確呈鴉片（嗎啡）陽性反應及甲基安非他命陽
    性反應，此有94年8月29日（94）安鑑字第02171號鑑驗通知
    書在卷可稽。足認被告自白與事實相符。本案事證明確，被
    告犯行堪以認定。
三、論罪科刑理由：
  (一)核被告施用海洛因、安非他命之行為，分係犯毒品危害防制
    條例第10條第1項之施用第一級毒品罪、同條第2項之施用第
    二級毒品罪。其施用第一級、第二級毒品前持有第一級、第
    二級毒品之低度行為，為施用第一級、第二級毒品之高度行
    為吸收，不另論罪。
  (二)按被告行為後，刑法業於94年2月2日修正公布部分條文，並
    於95年7月1日施行。依修正後刑法第2條第1項規定：「行為
    後法律有變更者，適用行為時之法律。但行為後之法律有利
    於行為人者，適用最有利於行為人之法律。」，此條規定與
    刑法第1條罪刑法定主義契合，係規範行為後法律變更所生
    新舊法律比較適用之準據，是刑法第2條本身雖經修正，尚
    無比較新舊法之問題，應一律適用裁判時之現行刑法第2條
    ，以決定適用之刑罰法律，先予敘明。又本次修正涵蓋之範
    圍甚廣，故比較新舊法時，應就罪刑有關之共犯、牽連犯、
    連續犯、有無累犯加重、自首減輕暨其他法定加減原因與加
    減例等一切情形，綜其全部罪刑之結果而為比較，復有最高
    法院95年5月23日所為之94年度第8次刑庭會議決議可資參照
    。
  1.被告行為時之刑法第56條規定：「連續數行為而犯同一之罪
    名者，以一罪論。但得加重其刑至二分之一。」；至被告行
    為後上開法條則已刪除。該項刪除雖非犯罪構成要件之變更
    ，但已影響行為人刑罰之法律效果，自屬法律有所變更，而
    有比較新舊法之必要。查本案被告先後數次施用第一級毒品
    、第二級毒品之行為，若依舊法規定，僅以一罪論；若依新
    法，則須分論併罰。經比較新、舊法之結果，應以被告行為
    時之舊法較有利於被告。
  2.被告行為後，刑法第51條關於數罪併罰定其應執行刑之規定
    業經修正，其中第5款由原條文：「宣告多數有期徒刑者，
    於各刑中之最長期以上，各刑合併之刑期以下，定其刑期。
    但不得逾20年」，修正為：「宣告多數有期徒刑者，於各刑
    中之最長期以上，各刑合併之刑期以下，定其刑期。但不得
    逾30年」，比較新、舊法結果，適用被告之行為時法律即舊
    法，定其應執行之刑，較有利於被告。
  3.綜上法律修正前、後之比較，揆諸前揭最高法院決議及修正
    後刑法第2條第1項之「從舊從輕」原則，適用被告行為時之
    法律即舊法，對被告較為有利，自應適用修正前之刑法相關
    規定。
  4.被告行為時之刑法第47條係規定：「受有期徒刑之執行完畢
    ，或受無期徒刑或有期徒刑一部之執行而赦免後，五年以內
    再犯有期徒刑以上之罪者，為累犯，加重本刑至二分之一。
    」，而被告行為後刑法第47條第1項則修正為：「受徒刑之
    執行完畢，或一部之執行而赦免後，五年以內故意再犯有期
    徒刑以上之罪者，為累犯，加重本刑至二分之一。」，被告
    於有期徒刑執行完畢後五年內故意再犯本案有期徒刑以上之
    罪，無論依新法或舊法之規定均構成累犯，是新舊法處罰之
    輕重相同，無比較適用之問題，應依一般法律適用原則適用
    裁判時法即修正後刑法第47條第一項之規定予以論處，加重
    其刑，併予說明。
  5.被告先後多次施用第一級毒品及第二級毒品犯行，均時間緊
    接，所犯皆係構成要件相同之罪名，顯均係基於概括犯意為
    之，皆為連續犯，依修正前刑法第56條之規定，各以一罪論
    ，並均加重其刑。又其所犯上開2罪之間，犯意各別，行為
    互殊，應予分論併罰。檢察官雖僅就被告於94年6月27日下
    午3時21分採尿前96小時內某日時施用第二級毒品之犯行提
    起公訴，惟被告除起訴部分以外，被告確有為其餘連續施用
    甲基安非他命行為，業經被告自白在卷，此部分與起訴部分
    有連續犯之裁判上一罪關係，為起訴效力所及，本院自應併
    予審理。被告有事實欄所載論罪科刑及執行之情形，有卷附
    臺灣高等法院被告前案紀錄表可稽，其受有期徒刑執行完畢
    ，其受有期徒刑執行完畢，5年內再犯本件有期徒刑以上之
    罪，為累犯，依法遞加重其刑。
  (三)爰審酌被告施用毒品戕害自身健康，經觀察、勒戒後，猶不
    知戒除施用毒品惡習，復再度施用毒品，無法自拔，惟尚能
    坦承犯行、犯後態度尚佳等一切情狀，分別量處如主文所示
    之刑，並定其應執行之刑。至被告雖係於95年1月27日經本
    院通緝，惟未於96年12月31日前自動歸案接受審判，不符中
    華民國九十六年罪犯減刑條例之規定，爰不予減刑，附此敘
    明。
據上論斷，應依刑事訴訟法第273條之1第1項、第299條第1項前
段，毒品危害防制條例第10條第1項、第2項、第18條第1項前段
，刑法第2條第1項前段、第11條前段、第47條第1項，修正前刑
法第56條、第51條第5款，判決如主文。
本案經檢察官孟令士到庭執行職務
中    華    民    國    98    年    7    月    24   日
                  刑事第十五庭  法  官  廖紋妤
如不服本判決應於收受送達後10日內向本院提出上訴書狀，並應
敘述具體理由；其未敘述上訴理由者，應於上訴期間屆滿後20日
內向本院補提理由書（均須按他造當事人之人數附繕）「切勿逕
送上級法院」。
                                書記官  林妙穗
中    華    民    國    98    年    7    月    24   日
附錄：本案論罪科刑法條全文
毒品危害防制條例第10條
施用第一級毒品者，處 6 月以上 5 年以下有期徒刑。
施用第二級毒品者，處 3 年以下有期徒刑。


司法院資訊處製作；財團法人民間司法改革基金會備份。
